【裁判字號】    98,聲,310
【裁判日期】    981126
【裁判案由】    聲請迴避
【裁判全文】
臺灣雲林地方法院民事裁定               98年度聲字第310號
聲  請  人  甲○○
上列聲請人因與相對人乙○○間分割共有物等事件，聲請法官迴
避，本院裁定如下：
    主  文
聲請駁回。
    理  由
一、聲請意旨略以：聲請人於本院97年度調字第72號分割共有物
    事件中，以優先購買權之所有權移轉登記對相對人提起反訴
    ，核聲請人之反訴結果涉及相對人就前開訴訟是否為適格之
    當事人，自應先行調查審理，詎料，承審法官李秋瑩竟捨此
    不為，復未考量聲請人與張正典、張正俊、張廷州及趙思華
    等其他5 名共有人之持分面積，強行提出使渠等所得為畸零
    地，既不能自行完整使用，且須受相對人主張通行權，甚或
    申請徵收購買之分割方案。茲因李秋瑩法官執意強制分割，
    且不理聲請人之抗辯，執行職務已顯有偏頗，爰依法聲請承
    審之李秋瑩法官迴避云云。
二、按民事訴訟法第33條第1 項第2 款規定法官有應自行迴避而
    不自行迴避以外之情形，足認其執行職務有偏頗之虞，據而
    聲請法官迴避者，應以法官對於訴訟標的有特別利害關係，
    或與當事人之一造有密切之交誼或嫌怨，或基於其他情形客
    觀上足疑其為不公平之審判者為其原因事實，若僅憑當事人
    之主觀臆測，或不滿意推事進行訴訟遲緩，或就當事人聲明
    之證據不為調查，或不調查當事人是否適格，或認推事指揮
    訴訟欠當，則不得謂其有偏頗之虞（最高法院27年抗字第
    304 號、29年抗字第56號、31年抗字第732 號、69年台抗字
    第457 號判例意旨參照）。且此種迴避原因，依同法第34條
    第2 項、第284 條之規定，應提出能即時調查之證據以釋明
    之。
三、次按，我國民事訴訟固採當事人進行主義，然關於民事訴訟
    法關於訴訟程序應遵行爭點整理以利集中審理，即法院於言
    詞辯論期日或準備程序期日，應使當事人整理並協議簡化爭
    點，審判長於必要時，得定期間命當事人就整理爭點之結果
    提出摘要書狀。足認當事人應針對兩造爭點進行確認整理，
    以使訴訟程序順暢，並維訴訟經濟，而如何整理爭點，乃承
    辦法官本於訴訟指揮權能以促使當事人協力為之；況且，民
    事訴訟事件於言詞辯論終結後，必須製作判決書，於判決書
    正本將會詳細敘明法院心證之理由；因之，尚難以訴訟程序
    關於爭點排序之處理，當事人一方本身對程序認知與對造或
    法官有異，遽指法官有執行職務有偏頗之虞。
四、經查，本件聲請人之聲請法官迴避事由，無非就承審法官之
    訴訟指揮及證據調查有所指摘，且聲請人並未釋明承審法官
    於訴訟結果有利害關係或與當事人有親交嫌怨等客觀事實，
    足使人疑其為不公平審判之情，自與聲請法官迴避之要件不
    符。此外，聲請人亦未提出足供本院即時調查之證據，以供
    釋明所舉聲請迴避之原因，其主觀臆測法官執行職務有所偏
    頗、不公平審判之情事。
五、綜上，本件依聲請人書狀之陳述，揆諸前揭法條規定及判例
    意旨，本件聲請人聲請法官迴避，於法未合，為無理由。從
    而，本件聲請應予駁回，爰裁定如主文。
中    華    民    國    98    年    11    月    26    日
                  民事第一庭    審判長法  官  紀文勝
                                      法  官  邱瑞裕
                                      法  官  黃玉清
以上正本係照原本作成。
如對本裁定抗告須於裁定送達後10日內向本院提出抗告狀，並應
繳納抗告費新台幣1,000 元。
中    華    民    國    98    年    11    月    26    日
                                      書記官  林美鳳


司法院資訊處製作；財團法人民間司法改革基金會備份。
